【裁判字號】    94,再易,30
【裁判日期】    950110
【裁判案由】    再審之訴
【裁判全文】
臺灣板橋地方法院民事判決              94年度再易字第30號
再審原告    乙○○
            甲○○
再審被告    早安公園公寓大廈管理委員會
                        室）
法定代理人  丙○○
上列當事人間請求再審之訴事件，再審原告對於本院民國94年10
月28日94年度簡上字第35號確定判決提起再審之訴，本院判決如
下：
    主  文
再審之訴駁回。
再審訴訟費用由再審原告負擔。
    事實及理由
一、再審之訴應於30日之不變期間內提起，前項期間自判決確定
    時起算，判決於送達前確定者，自送達時起算；其再審之理
    由發生或知悉在後者，均自知悉時起算，民事訴訟法第500
    條第1 項、第2 項有明文。查本院94年度簡上字第35號判決
    （下稱原確定判決）於94年10月28日確定，於94年11月8 日
    送達於再審原告，業據本院依職權調取原確定判決案卷核閱
    無訛，有送達證書1 紙附於該卷內可稽，是再審原告於94年
    12月2 日對原確定判決提起本件再審之訴，核與上開規定相
    符，先予敘明。
二、再審原告主張原確定判決具有民事訴訟法第496 條第1 項第
    8 款、第13款之再審事由：
(一)、再審原告並未在臺北縣板橋市○○路○ 段192 號1 樓外牆搭
    建雨棚，實為再審被告前法定代理人林雲豪憑空捏造，再審
    原告甲○○前曾對林雲豪提起誣告罪之告訴，因檢察官就應
    查之事實未予查明，方致林雲豪獲不起訴處分。今再審原告
    已提出林雲豪誣告之新證據，向臺灣高等法院檢察署陳情，
    此有臺灣高等法院檢察署94年11月1 日檢紀騰字第27126 號
    函為證（見本院再審卷第12頁）。又林雲豪明知其有刑事上
    應罰之行為，遂於94年5 月20日由其人頭丙○○聲明承受訴
    訟，林雲豪再退居為丙○○之訴訟代理人，其所為已影響於
    原確定判決。
(二)、再審被告前法定代理人林雲豪無權占有社區地下2 樓停車位
    ，未曾繳交管理費，迄今10年又6 個月，於此，再審被告應
    向林雲豪追繳管理費，此有再審原告所寄發之存證信函為憑
    （本院再審卷第19頁）。
(三)、原確定判決判決載：「上訴人甲○○於84年5 月未經被上訴
    人同意，擅自於地下一樓放置空氣壓縮機1 台，並於樓地板
    打洞牽引電線及橡皮管…」，惟該設施自84年即已存在，迄
    今10年餘，足見未侵害再審被告之權利；且再審被告於90年
    11月始依公寓大廈管理條例訂定住戶規約並向板橋市公所報
    備，原確定判決載91年11月係誤寫，成立在後之住戶規約自
    無從拘束再審原告於84年5 月即已放置之空氣壓縮機。
(四)、另原確定判決載：「…住戶對共用部分之使用應依其設置目
    的及通常使用方法為之。但另有約定者從其約定。公寓大廈
    管理條例第9 條第1 項、第2 項定有明文。…區分所有人間
    又無特約同意上訴人於該處放置空氣壓縮機…」云云。惟在
    公共停車空間放置空氣壓縮機，且無圍籬，可供住戶打氣、
    一級保養使用，為良善之設施，亦符合設置目的及通常使用
    方法，且區分所有權人亦無特約不同意再審原告於該處置放
    空氣壓縮機，本件僅因林雲豪個人仇視再審原告，因此故意
    打壓再審原告。又再審原告僅就管線之牽引採就地形、地物
    之方式牽引，再審原告絕無在樓地板打洞，係因林雲豪誤導
    法官，致原確定判決有所誤認。
三、按有下列各款情形之一者，得以再審之訴對於確定終局判決
    聲明不服。但當事人已依上訴主張其事由或知其事由而不主
    張者，不在此限：(八)當事人之代理人或他造或其代理人關於
    該訴訟有刑事上應罰之行為，影響於判決者。(十三)當事人發現
    未經斟酌之證物或得使用該證物者。但以如經斟酌可受較有
    利益之裁判者為限，民事訴訟法第496 條第1 項第8 、13款
    定有明文。又依民事訴訟法第496 條第1 項第8 款之規定提
    起再審之訴，依同條第2 項規定，須以宣告有罪之判決或處
    罰鍰之裁定已確定，或因證據不足以外之理由，而不能為有
    罪之確定判決或罰鍰之確定裁定者為限。另民事訴訟法第49
    6 條第1 項第13款所稱之證物，專指係指前訴訟程序言詞辯
    論終結前已存在之證物，因當事人不知有此致未經斟酌，現
    始知之，或雖知有此而不能使用，現始得使用者而言。
四、再審原告主張再審被告之前法定代理人林雲豪有誣告之刑事
    上應罰行為，且其誣告行為已影響於原確定判決，爰依民事
    訴訟法第496 條第1 項第8 款之規定提起再審之訴云云。經
    查林雲豪原為再審被告之法定代理人，然於93年10月23日再
    審被告之法定代理人業已變更為丙○○，經丙○○於本院94
    年度簡上字第35號回復原狀事件訴訟程序進行中承受訴訟，
    並經丙○○委任林雲豪為訴訟代理人等節，業經本院調閱94
    年度簡上字第36號案卷查核無訛，且有承受訴訟狀、會議紀
    錄及公告、板橋市公所函各1 份與委任狀1 紙附於該卷可佐
    ，林雲豪固屬上開事件之訴訟代理人。惟再審原告前對林雲
    豪提起誣告罪之告訴，業經臺灣板橋地方法院檢察署檢察官
    以94年度偵續字第2 號為不起訴處分確定，有該不起訴處分
    書附卷可稽，林雲豪顯然未因誣告行為而經法院宣告有罪判
    決確定，且上開不起訴處分書中亦已敘明林雲豪之行為與誣
    告罪之構成要件不符，且無積極證據可證明林雲豪有誣告之
    行為，再審原告欲據民事訴訟法第496 條第1 項第8 款提起
    再審之訴，顯屬無由。再審原告雖稱其已提出林雲豪犯誣告
    罪之新證據向臺灣高等法院檢察署陳情，然林雲豪既未曾因
    涉犯誣告罪經起訴或有罪判決確定，業如前述，再審原告欲
    資上開規定提起再審之訴，仍無足取。
五、再審原告復主張依民事訴訟法第496 條第1 項第13款之規定
    提起再審之訴，惟並未具體指明究係何項證物未經原確定判
    決加以斟酌。再審原告所提出之照片2 紙、存證信函1 件，
    復均屬前訴訟程序言詞辯論終結後始存在之證物，且再審原
    告提出之照片係欲用以證明林雲豪有無權占有之事實，與原
    確定判決認定之事實無涉，存證信函則屬再審原告甲○○單
    方製作之文書，上開證物縱經斟酌，再審原告亦均不可能因
    此受較有利益之判決，再審原告執此事由提起再審之訴，殊
    無足取。
六、末查再審原告除主張原確定判決有前述之再審理由外，其餘
    主張之理由實均為對原確定判決認事用法如何不當之指摘，
    並未表明有如何符合法定再審事由之情形，且核與民事訴訟
    法第496 條第1 項所定其餘諸款再審事由之要件無一相符，
    則其援為再審理由，自無可採。
七、綜上所述，再審原告以原確定判決有民事訴訟法第496 條第
    1 項第8 款、第13款之再審事由，提起再審之訴，顯無理由
    ，爰不經言詞辯論，逕以判決駁回之。
八、據上論結，本件再審之訴顯無理由，依民事訴訟法第502 條
    第2 項、第78條，判決如主文。
中    華    民    國    95    年    1     月    10    日
                  民事第三庭  審判長法  官  邱靜琪
                                    法  官  何君豪
                                    法  官  吳佳穎
本判決不得上訴。
中    華    民    國    95    年    1     月    10    日
  ?                          書記官  馬文慶


司法院資訊處製作；財團法人民間司法改革基金會備份。
